【裁判字號】    98,訴,412
【裁判日期】    980731
【裁判案由】    返還不當得利
【裁判全文】
臺灣臺北地方法院民事判決               98年度訴字第412號
原      告  丙○○
訴訟代理人  廖芳萱律師
            陳鴻琪律師
            戊○○
            丁○○
被      告  乙○○
            甲○○
共      同
訴訟代理人  馬在勤律師
複代理人    陳佳雯律師
上列當事人間請求返還不當得利事件，本院於民國98年7 月10日
言詞辯論終結，判決如下：
    主      文
原告之訴及假執行之聲請均駁回。
訴訟費用由原告負擔。
    事實及理由
一、按訴狀送達後，原告不得將原訴變更或追加他訴，但經被告
    同意者，不在此限。被告於訴之變更或追加無異議，而為本
    案之言詞辯論者，視為同意變更或追加。民事訴訟法第255
    條第1 項第1 款、第2 項分別定有明文。經查，本件原告於
    民國97年6 月12日起訴時依民法第92條第1 項前段、第419
    條請求被告連帶給付新臺幣（下同）332 萬3000元及自97年
    4 月30日起至清償日止，按年息5%計算之利息。嗣於97年9
    月30日具狀變更依侵權行為或不當得利法則請求被告連帶給
    付332 萬3000元，及自起訴狀繕本送達翌日起至清償日止，
    按年息5%計算之利息（見本院卷第62頁）。復於97年11月18
    日當庭變更依共同侵權行為法則請求被告連帶給付332 萬
    3000元及自起訴狀繕本送達翌日起至清償日止，按年息5%計
    算之利息（見本院卷第71頁），而被告對於原告訴之變更並
    無異議，而為本案之言詞辯論，依前開規定，視為同意原告
    訴之變更，應予准許，合先敘明。
二、原告主張：被告於96年底佯以乙○○罹患癌症，將不久人世
    等虛構事由，脅迫原告倘若不照顧乙○○之生活，將向原告
    家人及同事宣稱原告與被告乙○○間之婚外情，及與原告同
    歸於盡云云，並屢次以自殺要脅（遭詐欺、脅迫之時間、地
    點及方法，詳如附表所示），致原告陸續匯款282 萬3000元
    至乙○○或其女即訴外人呂雅倫之銀行帳戶，並另交付現金
    50萬元，共計332 萬3000元（下稱系爭款項），作為乙○○
    購買臺北市○○區○○街158 號3 樓房屋（下稱系爭房屋）
    之頭期款。嗣甲○○復以保障乙○○餘生及其家人生活云云
    ，續向原告索取系爭房屋貸款，原告遂開立約24紙為期4 年
    ，總金額826 萬元之禁止背書轉讓本票（下稱系爭本票）交
    付甲○○。詎事後經原告發現乙○○根本未罹患癌症，遂委
    請律師以存證信函撤銷贈與之意思表示及限期返還系爭本票
    。雖乙○○委請律師以存證信函表明願返還系爭本票，並且
    在原告聲請假扣押被告財產後，被告同意返還上開贈與款項
    ，惟被告除於臺灣臺北地法院檢察署（下稱臺北地檢署）97
    年度偵字第13402 號恐嚇案件97年11月4 日開庭時返還系爭
    本票外，系爭款項則未歸還，爰依共同侵權行為法律關係請
    求被告連帶賠償及加付法定遲延利息等語。並聲明：(一)被告
    應連帶給付原告332 萬3000元，及自起訴狀繕本送達翌日起
    至清償日止，按年息5%計算之利息；(二)願供擔保聲請宣告假
    執行。
三、被告則以：原告固自97年1 月24日起至97年2 月29日止，將
    系爭款項交付乙○○作為購買系爭房屋頭期款，並簽發面額
    總計826 萬元之系爭本票交由甲○○保管，作為原告按期支
    付系爭房屋貸款之擔保。但原告基於與被告乙○○係男女朋
    友關係，而自願性給付金錢，並無任何詐欺或脅迫情事，原
    告自應舉證以實其說。倘謂原告係遭乙○○脅迫而交付系爭
    款項，原告豈有一再傳送示愛簡訊予乙○○，並委請甲○○
    代為說項之理？可見原告利用刑事偵查及民事保全程序手段
    ，逼迫被告返還系爭款項等語，資為抗辯。並聲明：(一)原告
    之訴及假執行之聲請均駁回。(二)如受不利判決，願供擔保聲
    請宣告免為假執行。
三、兩造不爭執事項：
  (一)原告自97年1 月24日起至97年2 月29日止共計給付332 萬
    3000元予被告，作為吳麗萍購買系爭房屋之用。
  (二)原告另交付面額總計826 萬元之禁止背書轉讓本票共24紙予
    甲○○收執，被告於臺北地檢署97年度偵字第13402 號97年
    11月4 日偵訊時當庭歸還原告。
  (三)原告曾傳送被證1 、被證2 簡訊予乙○○及乙○○朋友廖秀
    霞（見本院卷第53頁至第61頁）。
  (四)兩造之通聯紀錄如原證7 所示（見本院卷第89頁至第119 頁
    ）。
  (五)被告乙○○曾傳送原證8 之簡訊予原告（見本院卷第120 頁
    至第124 頁）。
  (六)被告曾打電話至原告家中（見本院卷第161頁）。
四、兩造爭點及本院判斷：
  (一)被告是否於附表所示之時間、地點以詐欺或脅迫方式（見本
    院卷第168 頁至第170 頁），致使原告陸續交付系爭款項？
    1.按因故意或過失，不法侵害他人之權利者，負損害賠償責
      任。故意以背於善良風俗之方法，加損害於他人者亦同。
      違反保護他人之法律，致生損害於他人者，負賠償責任。
      民法第184 條第1 項、第2 項前段固定有明文。惟以訴訟
      主張此項侵權行為損害賠償請求權者，除應證明行為人有
      不法侵害行為，或違反保護他人法律之行為，或有背於善
      良風俗之加害行為外，並應就自己有因行為人之不法行為
      致受損害之因果關係，負證明之責。
    2.原告主張被告以附表所示誆稱乙○○罹患癌症、自殺、將
      與原告同歸於盡、將向原告配偶公開原告與乙○○及公司
      同事間有婚外情等事，詐欺脅迫原告為乙○○購買系爭房
      屋，致原告於97年1 月24日、同年月31日、同年2 月27日
      匯款共計283 萬3000元至乙○○及其指定帳戶，並於同年
      2 月29日簽訂系爭房屋買賣合約時，當場交付仲介公司50
      萬元現金作為購屋訂金，另於同日簽發共計826 萬元之本
      票24紙予甲○○收執（已返還）等情，認被告對原告為共
      同侵權行為，應連帶賠償原告支付系爭款項之損害，固提
      出附表所示之存款明細、本票、通聯紀錄、簡訊照片、存
      證信函，及聲明以臺北地檢署97年度偵字第13402 號偵查
      事件中彭學濂、廖秀霞證述之筆錄為證。惟查：
      (1)原告支付系爭款項及本票為乙○○購買系爭房屋，時間
        均在97年2 月29日之前。若原告係受被告共同詐欺脅迫
        所為，被告之詐欺脅迫行為，時間理應在97年2 月29日
        以前，始足認與原告上開作為間有因果關係。然觀諸原
        告所提簡訊，時間均在97年3 月底，內容亦與原告給付
        系爭款項、本票無何干連，自不足以證明原告上開主張
        。另原告所提通聯紀錄並無內容可查，所提存款明細、
        本票則僅能證明原告確有給付系爭款項及本票，無從證
        明其給付之原因，至於所提存證信函則屬兩造對本件糾
        紛之對話往來，內容亦未表明被告承認有原告所指之行
        為，自不足據為原告主張事實之證明。
      (2)而彭學濂於原告請求臺北地檢署偵查被告詐欺、恐嚇取
        財之97年度偵字第13402 號偵查案件中，證稱：「97年
        1 月間，告訴人（即本件原告）跟我說如果他的朋友發
        生婚外情，每年會支付婚外情對象多少錢，而且此對象
        後來得癌症該怎麼辦，後來我才知道他指的是他自己。
        後來告訴人愈來愈常來找我，甚至到我家裡，我才知道
        他與乙○○之間之事，我在97年2 月間才知道的，因告
        訴人會部分隱瞞，2 月到3 月間告訴人會讓我看他與乙
        ○○間之簡訊…我看了簡訊內容，乙○○傳給告訴人是
        很情緒化的話，例如她要告訴人承認他有婚外情，或是
        她想自殺，簡訊傳的很頻繁，態度很反覆，內容很情緒
        化，有時還語帶威脅，告訴人會給我看，是因他覺得壓
        力很大，希望我給他意見，看如何安撫乙○○，當時我
        覺得他們之間的問題，很混亂，而且很反覆，我根本不
        想管。」、「到了97年3 月間告訴人跟我說，他買了房
        子給乙○○還匯了現金給乙○○... 這時我覺得不太對
        ，然後我又想到那些語帶威脅的簡訊，簡訊內我記得乙
        ○○說她得癌症，而且想死，並且要公佈他們二人之事
        ，給告訴人同事及太太知道。」等語，業經本院調取上
        開偵查卷宗核閱明確（見臺北地檢署97年度偵字第1340
        2 號卷第379 頁以下之97年10月29日偵查筆錄），是依
        彭學濂所述，其並不清楚乙○○與原告關係惡化之原因
        ，僅知悉乙○○在此過程中之反應極為情緒化。而彭學
        濂是自原告處得知乙○○自稱罹患癌症，並非親聞乙○
        ○陳述，其所知本易受原告意思所左右。又如乙○○所
        傳之簡訊為「語帶威脅」之內容，以彭學濂擔任警官且
        取得法律碩士學位，此據其於該偵查中陳明在卷（同偵
        查卷第381 、382 頁），且當時原告向其諮詢法律意見
        ，則彭學濂理應建議原告將該等具有威脅性之簡訊內容
        留存作為證據，惟原告並未提出乙○○提及「得癌症、
        想自殺」之具有威脅性內容之簡訊，是彭學濂前開證述
        看到罹癌之簡訊內容等語，其記憶是否正確，即有疑義
        。是以記載彭學濂前開證言之偵查筆錄，尚難據為有利
        原告之認定。
      (3)另廖秀霞於同一偵查中亦具結證稱：「（97年）農曆過
        年後有一天，告訴人（指本件原告）就傳了一個簡訊給
        我，說：『大姐，我是小萍的男友，能否幫我說好話，
        我已經改過了，已沒有第三者，我會照顧她（指被告乙
        ○○）一輩子…』，後來我就與乙○○連絡，將此事跟
        她說，乙○○跟我說她頭很痛，吃了很多普拿疼，叫我
        跟告訴人說她快死了，這是氣話，我就傳了則簡訊給告
        訴人，說：『小萍自殺了，吃了很多普拿疼，讓她清靜
        一下』，當天晚上告訴人就約我出去，問我乙○○有否
        向我描述他外遇對象長相如何，還拿了手機內一些女孩
        子照片給我看，但我不曉得對方的長相，我說我不知道
        ，所以告訴人知道乙○○並未自殺，因為告訴人當天晚
        上還約我出來」等語（見同偵查卷第375-377 頁之97年
        10月26日偵查筆錄37），而依原告所提簡訊，原告於97
        年3 月24日12時47分傳送內容為：「大姐，我是小萍的
        男友，可不可以幫我講話，我很愛她，我想照顧她一輩
        子，我已改過，我只愛她和我老婆，決不會有第三個，
        我可以打契約，幫我求情，她很生氣，想不開」之簡訊
        ，於97年3 月27日12時47分傳送內容為：「大姐，你可
        能不想接我電話，抱歉，我只想知道她有跟你聯絡嗎？
        拜託！傳個簡訊就好了」，核與原告於同一偵查中所稱
        ：「96年9 月左右，我想要結束這一段感情，所以我漸
        漸與乙○○保持距離，希望能就此結束」等情（見同偵
        查卷第25頁之97年4 月24日警詢筆錄）不相符合，原告
        所述即屬有疑，自不能排除原告係為挽回與乙○○之感
        情而自願交付上開財物之情形。
      (4)再者，原告使用之0000000000號行動電話於98年3 月24
        日12時36分許傳簡訊至乙○○使用之0000000000號行動
        電話，內容為：「公對你的心，你到現在還不明白，我
        哪裡虧待過你，我氣，是氣你信不過我，沒有的事，一
        直爭論，我外面沒有女人，跟鐘小姐是清白的，我只想
        照顧你，愛你，你還要我說什麼？」嗣於同日復傳送多
        封內容類似之簡訊至乙○○前開電話，後於同日15時41
        分許傳送內容為：「你把票拿來，我重寫」之簡訊，又
        於97年3 月27日至97年3 月29日傳送多封請求乙○○回
        心轉意之簡訊，此觀原告所提簡訊照片自明，足認原告
        於98年3 月24日之時仍苦苦哀求乙○○回心轉意，是乙
        ○○自無以公開二人關係脅迫原告，以阻止原告與其分
        手之必要，甚為顯然。
      (5)此外乙○○於97年3 月27日以上開行動電話傳送如下之
        簡訊予原告：「你說是清白的，那我應該請她老公看一
        下。」、「你說是清白的，那我應該請她老公看一下。
        我從不劈腿，我行的正，既然你不承認我就等著看了，
        你要替她背罪也很難，兩人有伴，不錯。」、「我先把
        A 片佈在網站讓你看看，本來代念你照顧我這麼多年一
        個《情》字，想算了，既然你不要那你就先打預防針，
        我想你也有萬全的準備了吧！也許你不會相信我說的話
        ，但是我還是要告訴你，你會被賣了還會替人數錢，有
        些東西也不需要給你了，我不拆你台，你也會倒，不出
        三年，只有一個字形容你《慘》很慘。」、「以前送你
        媽媽的面霜你送給誰用，你沒寄回去對吧！跟你在一起
        六七年了，我覺得好浪費，我也好難過，我想我會重新
        整理好自己的心情，要好好發揮，還我想等我事情都處
        理好，好好的」、「你對我的承諾算不算數！」、「現
        在是愛愛時間，去銀行就可以順便去愛愛不是嗎？難怪
        我的問題你沒會。」、「最好是這樣，我不想跟你爭，
        沒用。你不要再丟臉了，我不會再回你身邊了，兒不用
        到我朋友哪裡丟臉了好嗎？敢做不敢當，沒關係，慢慢
        來，公司人都走了，剩你們在？我不想說。太多了，我
        想大家一定傻眼。等著看，不用說太多。」、「我問你
        ，你昨天有沒有打電話到我媽家！」、「到底有沒有打
        ，快回我！要不然，我要打電話給瓜了。」、「早知如
        此，何必當初，你找到我又怎樣，我也沒辦法再接受你
        。我一年內不交男朋友」。是乙○○於97年3 月27日之
        時與原告通信，主要係追問原告是否另與一女子交往，
        足認乙○○與原告當時仍就二人間感情關係一事爭執甚
        烈，乙○○上開簡訊之用意應係在逼問原告是否另與他
        人交往，是乙○○上開所傳：「我先把A 片佈在網站讓
        你看看」一語，僅能認係其與原告因交往生變所為情緒
        激動之詞，況所謂「A 片」究竟為何，觀之被告乙○○
        所傳送當日簡訊上下文意，均未能得悉。是難以乙○○
        所傳送之97年3 月間簡訊資以佐證其有脅迫原告之行為
        。
    3.綜上所述，原告所提證據均不足以證明其所主張被告有對
      原告為詐欺、脅迫之行為，亦不足證明原告給付系爭款項
      及本票，與被告之行為間有何因果關係。而原告請求檢察
      官偵辦被告二人涉嫌詐欺、恐嚇取財之案件，亦經不起訴
      處分確定，原告另請求交付審判，亦經本院裁定駁回確定
      ，此均有該不起訴處分書及刑事裁定附卷可稽。是原告以
      前詞主張被告應負共同侵權行為責任云云，並不足採。
  (二)原告以共同侵權法則請求被告連帶給付332 萬3000元及法定
    遲延利息，是否有理由？
    查原告以前詞主張被告應負共同侵權行為責任，既因舉證不
    足而不可採，則原告依共同侵權行為之法律關係請求被告連
    帶給付332萬3000元及法定遲延利息，即無理由。
五、從而，原告提起本訴求為如其聲明所示之判決，為無理由，
    應予駁回。原告既受敗訴之判決，其假執行之聲請亦失所附
    麗，應併予駁回。
六、兩造其餘主張及所提證據與本院上開論斷無涉或無違，不予
    贅述。
七、依民事訴訟法第78條判決如主文。
中    華    民    國    98    年    7     月    31    日
                      民事第三庭  法  官  黃明發
以上正本係照原本作成
如對本判決上訴，須於判決送達後20日內向本院提出上訴狀
中    華    民    國    98    年    7     月    31    日
                                  書記官  陳怡如


司法院資訊處製作；財團法人民間司法改革基金會備份。
